【裁判字號】    98,訴,2075
【裁判日期】    990323
【裁判案由】    違反毒品危害防制條例
【裁判全文】
臺灣彰化地方法院刑事判決              98年度訴字第2075號
公  訴  人  臺灣彰化地方法院檢察署檢察官
被      告  甲○○
上列被告因違反毒品危害防制條例案件，經檢察官提起公訴（98
年度毒偵字第2427號），被告於準備程序中為有罪之陳述，合議
庭裁定由受命法官進行簡式審判程序，本院判決如下：
    主    文
甲○○施用第一級毒品，處有期徒刑拾月。
    事    實
一、甲○○前於民國88年間，因施用毒品案件，經本院裁定送執
    行觀察、勒戒後，認無繼續施用毒品傾向，於88年10月19日
    執行完畢釋放，並經臺灣彰化地方法院檢察署檢察官以88年
    度毒偵字第657 號不起訴處分確定；再於89年間，因施用毒
    品案件，經本院裁定執行觀察、勒戒後，認無繼續施用毒品
    傾向，於89年11月8 日執行完畢釋放，並經臺灣彰化地方法
    院檢察署檢察官以89年度毒偵字第4000號為不起訴處分。詎
    仍不知警惕，復基於施用第一級毒品海洛因及第二級毒品甲
    基安非他命之犯意，於98年9 月4 日下午5 、6 時許，在其
    位於彰化縣田尾鄉新厝村光明巷49號住處工地，以將第一級
    毒品海洛因及第二級毒品甲基安非他命一併放入玻璃管內以
    火燒烤、吸食煙霧之方式，同時施用第一級毒品海洛因及第
    二級毒品甲基安非他命1 次。嗣於98年9 月5 日上午4 時50
    分許，在國道一號高速公路北上218.2 公里處（彰化縣埤頭
    鄉轄）經警攔檢，員警經其同意採集其尿液送驗，結果呈嗎
    啡、可待因及安非他命、甲基安非他命陽性反應，始查悉上
    情。
二、案經內政部警政署國道公路警察局第三警察隊報告臺灣彰化
    地方法院檢察署檢察官偵查後起訴。
    理    由
一、上開事實，業據被告甲○○於本院準備程序及審理時坦承不
    諱，且被告於98年9 月5 日所採之尿液送檢驗結果，確呈可
    待因、嗎啡、甲基安非他命及安非他命陽性反應，有詮昕科
    技股份有限公司出具濫用藥物尿液檢驗報告、國道公路警察
    局第三警察隊採集犯罪嫌疑人尿液編號興與真實姓名對照認
    證表各1 紙附卷足證，是認被告自白核與事實相符。是依上
    開說明，佐以被告前揭尿液檢驗報告，被告自白於前揭時間
    同時施用第一、二級毒品海洛因1 次等語，足認被告自白核
    與事實相符，堪可採為論罪科刑之依據。
二、按毒品危害防制條例於92年7 月9 日修正公布，自93年1 月
    9 日施行，其中第20條、第23條將施用毒品之刑事處遇程序
    ，區分為「初犯」、「五年內再犯」及「五年後再犯」。依
    其立法理由之說明：「初犯」，經觀察、勒戒或強制戒治後
    ，應為不起訴處分或不付審理之裁定；經觀察、勒戒或強制
    戒治執行完畢釋放後，「五年內再犯」者，因其再犯率甚高
    ，原實施之觀察、勒戒及強制戒治既已無法收其實效，爰依
    法追訴或裁定交付審理。至於經觀察、勒戒或強制戒治執行
    完畢釋放後，「五年後再犯」者，前所實施之觀察、勒戒或
    強制戒治已足以遮斷其施用毒品之毒癮，為期自新及協助其
    斷除毒癮，仍適用「初犯」規定，先經觀察、勒戒或強制戒
    治之程序。從而依修正後之規定，僅限於「初犯」及「五年
    後再犯」2 種情形，始應先經觀察、勒戒或強制戒治程序。
    倘被告於5 年內再犯，經依法再為保安處分或追訴處罰者，
    縱其第3 次（或第三次以上）再度施用毒品之時間，在初犯
    經觀察、勒戒或強制戒治執行完畢釋放5 年以後，已不合於
    「五年後再犯」之規定，且因已於「五年內再犯」，顯見其
    再犯率甚高，原實施觀察、勒戒或強制戒治，已無法收其實
    效，即應依該條例第10條處罰（最高法院97年度第五次刑事
    庭會議決議、97年度臺非字第528 號判決參照）。查被告前
    於88年間，因施用毒品案件，經本院裁定送執行觀察、勒戒
    後，認無繼續施用毒品傾向，於88年10月19日執行完畢釋放
    ，並經臺灣彰化地方法院檢察署檢察官以88年度毒偵字第
    657 號不起訴處分確定；再於89年間，因施用毒品案件，經
    本院裁定執行觀察、勒戒後，認無繼續施用毒品傾向，於89
    年11月8 日執行完畢釋放，並經臺灣彰化地方法院檢察署檢
    察官以89年度毒偵字第4000號為不起訴處分，因本件被告第
    2 次犯施用毒品係於初犯後之「五年內再犯」，且經檢察官
    予以不起訴處分，復犯本件施用毒品案件，即非屬上揭條例
    第20條第3 項所定「五年後再犯」之情形，自應由檢察官依
    同條例第23條第2 項規定追訴（見98年法律座談會刑事類第
    18號意旨參照、最高法院97年度臺非字第342 號、第540 號
    判決、98年度臺非字第211 號判決）。
三、核被告被告所為，係犯毒品危害防制條例第10條第1 項之施
    用第一級毒品罪及同條第2 項之施用第二級毒品罪。被告為
    施用毒品海洛因、甲基安非他命而持有之低度行為，各為其
    施用之高度行為所吸收，均不另論罪。被告以一施用行為同
    時犯施用第一級毒品罪及施用第二級毒品罪，係想像競合犯
    ，應從一較重之施用第一級毒品罪處斷。爰審酌被告之動機
    、目的、手段，及曾因施用毒品經觀察、勒戒及刑之執行後
    ，猶未能深切體認毒品危害己身之鉅、無視於國家對於杜絕
    毒品犯罪之禁令，惡性非輕，惟坦承犯行，且施用毒品固戕
    害個人健康至深，然就他人權益之侵害仍屬有限等一切情狀
    ，量處如主文所示之刑。
據上論斷，應依刑事訴訟法第273 條之1第1項、第299條第1項前
段，毒品危害防制條例第10條第1 項、第2 項，刑法第11條前段
、第55條，判決如主文。
本案經檢察官蕭有宏到庭執行職務。
中    華    民    國    99    年    3     月    23    日
                  刑事第六庭          法  官  鮑慧忠
上正本證明與原本無異。
如不服本判決應於收受判決後10日內向本院提出上訴書狀，並應
敘述具體理由；其未敘述上訴理由者，應於上訴期間屆滿後20日
內向本院補提理由書狀( 均須按他造當事人之人數附繕本) 「切
勿逕送上級法院」。
中    華    民    國    99    年    3     月    23    日
                                      書記官  林子惠
附錄本案論罪科刑法條全文：
毒品危害防制條例第10條
施用第一級毒品者，處 6 月以上 5 年以下有期徒刑。
施用第二級毒品者，處 3 年以下有期徒刑。

司法院資訊處製作；財團法人民間司法改革基金會備份。
